【裁判字號】    95,台抗,206
【裁判日期】    950406
【裁判案由】    聲請假扣押
【裁判全文】
最高法院民事裁定              九十五年度台抗字第二○六號
    再抗告人（即債務人）
                  大慶建設股份有限公司
                            號.
    兼法定代理人  ｂ ○ ○
    再抗告人（即債務人）
                  甲 ○ ○
                  乙 ○ ○
    共        同
    訴 訟代理 人  何 榮 源律師
    再抗告人（即債權人）
                  丙 ○ ○
                            段.
                  丁 ○ ○
                  戊 ○ ○
                  己 ○ ○
                  庚 ○ ○
                  辛 ○ ○
                  壬 ○ ○
                  癸 ○ ○
                  子 ○ ○
                  丑 ○ ○
                  寅 ○ ○
                  卯 ○ ○
                  辰 ○ ○
                  巳 ○ ○
                  午 ○ ○
                  未 ○ ○
                  申 ○ ○
                  酉 ○ ○
                  戌 ○ ○
                  亥 ○ ○
                  天 ○ ○
                  地 ○ ○
                  宇 ○ ○
                  宙 ○ ○
                  玄 ○ ○
                  黃 ○ ○
                  Ａ ○ ○
                  Ｂ ○ ○
                  Ｃ ○ ○
                  Ｄ ○ ○
                  Ｅ ○ ○
                  Ｆ ○ ○
                  Ｇ ○ ○
                  Ｈ ○ ○
                  Ｉ ○ ○
                  Ｊ ○ ○
                  Ｋ ○ ○
                  Ｌ ○ ○
                  Ｍ ○ ○
                  Ｎ ○ ○
                  侯 文 嵒
                  Ｏ ○ ○
                  Ｐ ○ ○
                  Ｑ ○ ○
                  Ｒ ○ ○
                  Ｓ ○ ○
                  Ｔ ○ ○
                  Ｕ ○ ○
                  Ｖ○○○
                  Ｗ ○ ○
                  ａ    ○
                  Ｘ ○ ○
                  Ｙ ○ ○
                  Ｚ ○ ○
    共        同
    訴 訟代理 人  蔡 志 揚律師
上列再抗告人即債權人與債務人間聲請假扣押事件，兩造對於中
華民國九十四年十二月三十日台灣高等法院裁定（九十四年度抗
更(一)字第三三號），各自提起再抗告，本院裁定如下：
    主  文
兩造再抗告均駁回。
再抗告訴訟費用由兩造各自負擔。
    理  由
按對於抗告法院所為抗告有無理由之裁定再為抗告，僅得以其適
用法規顯有錯誤為理由，並應經原法院之許可；此項許可，以原
裁定所涉及之法律見解具有原則上之重要性者為限，民事訴訟法
第四百八十六條第四項、第五項規定甚明。所謂適用法規顯有錯
誤，係指原法院就其取捨證據所確定之事實適用法規顯有錯誤而
言，不包括認定事實不當之情形在內。又請求及假扣押之原因雖
經釋明，法院亦得命債權人供擔保後為假扣押，為同法第五百二
十六條第三項所明定。本件再抗告人即債權人丙○○等五十四人
（下稱丙○○等人）向台灣板橋地方法院（下稱板橋地院）聲請
免供擔保裁定准對大慶建設股份有限公司等（下稱大慶公司等）
實施假扣押，板橋地院依其聲請裁定准免供擔保假扣押，再抗告
人即債務人大慶公司等對該假扣押裁定提起抗告，原法院以：丙
○○等人聲請免供擔保對大慶公司等裁定假扣押，除陳明伊所有
由大慶公司等負責興建之系爭建物因民國九十一年三月三十一日
「三三一地震」發生損害外，於九十四年九月二十三日及同年十
一月四日復分別提出答辯狀敘明大慶公司等於該次地震發生後，
因慮及受民刑事責任之追訴，同年即解散關係企業高慶建設公司
、大詠建設公司，進行不動產交付信託等行為，均已提出相關資
料，堪認丙○○等人對於系爭建物毀於地震，大慶公司等有脫產
情形之損害賠償請求及假扣押之原因已有所釋明。又丙○○等人
之代理人蔡志揚律師亦到庭陳明，如釋明有所不足，願供擔保云
云，僅請求法院依支付能力裁量擔保金額，爰審酌其釋明尚難認
為充足，且無法律明文「三三一地震」受災戶得準用「九二一震
災重建暫行條例」免供擔保為假扣押之規定，參以「三三一地震
」規模受災損害情形遠不及「九二一地震」嚴重，要無類推適用
該條例之餘地各情，丙○○等人主張免供擔保假扣押，無可採取
等由，因而將板橋地院所為准丙○○等人免供擔保為假扣押之裁
定廢棄，另酌定相當擔保金額，諭知丙○○等人提供擔保後，准
予實施假扣押，經核並無適用法規顯有錯誤情形。大慶公司等再
抗告意旨，執丙○○等人未提出證據，釋明其請求及假扣押之原
因；丙○○等人再抗告意旨，執伊處境與九二一震災居民相同，
本於法官造法，應可準用或類推適用「九二一震災重建暫行條例
」之規定，准予免供擔保假扣押各云云，分別指摘原裁定於其不
利部分不當，聲明廢棄，均無所涉及之法律見解具有原則上之重
要性，依前揭說明，其再為抗告，自屬不應准許。至原裁定認大
慶公司等抗告之效力及於板橋地院裁定所列債務人蔡裕芳，併列
蔡裕芳為「抗告人」，縱有未洽，該部分裁定與大慶公司等再抗
告之結果，並無影響，尚非大慶公司等所得置啄，附此敘明。
據上論結，本件兩造再抗告均不合法。依民事訴訟法第四百九十
五條之一第二項、第四百八十一條、第四百四十四條第一項、第
九十五條、第七十八條，裁定如主文。
中    華    民    國  九十五  年    四    月    六    日
                      最高法院民事第二庭
                          審判長法官  蕭  亨  國
                                法官  陳  淑  敏
                                法官  葉  勝  利
                                法官  黃  義  豐
                                法官  高  孟  焄
      本件正本證明與原本無異
                                      書  記  官
中    華    民    國  九十五  年    四    月   二十   日
                                                  ｍ


司法院資訊處製作；財團法人民間司法改革基金會備份。
